智慧財產法院刑事判決
                                 100年度刑智上易字第76號
上  訴  人　臺灣臺東地方法院檢察署檢察官
被      告　黎貴梅　　
　　　　　　　　　　　號
上列上訴人因被告違反商標法案件，不服臺灣臺東地方法院99年
度智易字第3號，中華民國100 年6月23日第一審判決（起訴案號
：臺灣臺東地方法院檢察署99年度偵字第870號），提起上訴，
本院判決如下：
    主  文
上訴駁回。
 
    理  由
 
一、按提起第二審之上訴，其上訴書狀應敘述具體理由，為第二
    審上訴必備之程式。此觀民國96年7月4日修正公布刑事訴訟
    法第361條第2項之規定甚明。倘上訴理由之敘述未合乎具體
    之要求者，其上訴即屬同法第362 條前段所定「上訴不合法
    律上之程式」，第二審法院應依同法第367 條前段之規定，
    以判決駁回之。至其理由之具體與否，屬第二審法院審查範
    圍，不在第一審法院命補正之列，上訴書狀如已敘述理由，
    無論其具體與否，即無待其補提理由書或命補正之問題。此
    與上訴書狀全未敘述上訴理由者，第一審法院依刑事訴訟法
    第361條第3項之規定，應定期間先命補正之情形，尚屬有別
    。又第二審上訴之目的，既在於請求撤銷、變更原判決，則
    所謂「具體理由」，自應就原判決如何足以撤銷、如何應予
    變更之「事實上」或「法律上」之具體根據，本於確實之訴
    訟資料暨原因事實之所出，逐一敘述、記載，必已具體指出
    原判決事實認定之所憑有如何之錯誤（如原判決所採之證據
    如何不具證據能力，所為證明力之判斷如何違背經驗、論理
    法則等），法律之適用（尤其實體法）有如何之違誤，形式
    上已足以動搖原判決使之成為不當或違法而得改判之事由；
    必要時並應提出有利於己之事證，期使第二審法院採納，俾
    為有利於上訴人之認定，始屬合法。上訴理由之敘述，應先
    合乎具體之要求，始有所敘述可取與否之實體審理與判斷之
    問題。是上訴人之上訴書狀雖敘述上訴理由，但僅泛言原判
    決認定事實錯誤、違背法令、量刑失之過重或輕縱等情詞，
    而未依上揭意旨指出具體事由，或形式上雖已指出具體事由
    ，然該等事由縱使屬實，亦不足以認為原判決有何不當或違
    法，或其所陳之事由，與訴訟資料所載不相適合，或所指摘
    原判決之「不當」或「違法」根本不存在者，均應認其實質
    上並未符合具體之要件，庶符節制濫行上訴之立法意旨。
二、公訴人上訴意旨略以：原審未考量當地飲酒習慣及商家多寡
    等因素，而逕依被告經營之商店規模不大且非屬交通要道，
    而認定被告銷售之金門高梁酒業績有限，顯非合理。且金門
    高梁酒58度750 毫升與其他容量之高粱酒相較，其價差在10
    0 元以上且瓶身高度亦不相同，而於賣場所置放之位置亦不
    相同，常經手高粱酒之證人王媛豈會錯看擺放位置及瓶身高
    度且對於差價100 元以上之商品不謹慎出貨，且若如原審所
    述，證人王媛可能四處收購後再湊箱出貨，則因瓶身高度明
    顯不同，豈有可能再次誤放，原審未深究小店之經營方式，
    逕認證人王媛有誤放、摻雜之可能，顯有不當。而臺東家樂
    福即有販售金門高梁酒58度750 毫升，原審認該種高粱酒價
    格較高，未必符合臺東縣民之消費需求，亦屬誤解。再被告
    「38度0.6 」、「58度0.6 」均進貨12瓶，各賣出8 瓶後均
    剩餘4 瓶，「38度0.3 」則進貨24瓶，賣出6 瓶後剩18瓶，
    則58度750 毫升賣出5 瓶後剩餘1 瓶，實屬合理亦與其他容
    量之銷售量相當，原審豈能懷疑被告商店之銷售能力。另有
    無梅花水印、是否為凹版印刷，均可用觸摸及肉眼辨識，況
    金門高梁酒標籤背面均有教導如何辨識真偽，原審未勘驗扣
    案之高粱酒，而謂該仿冒高粱酒非一般人肉眼可辨，須以螢
    光燈源探照，而認定被告不知情，其認定顯有違法。且被告
    於警詢時供稱不知寄賣扣案高粱酒之業務員為何人，惟該業
    務員即為證人羅國棟且與被告間有親戚關係，又關於銷售憑
    證被告於警詢及偵查中均無法提出，卻能於原審審理時提出
    ，而證人王媛及羅國棟均證稱未販售58度750 毫升金門高梁
    酒，足認扣案仿冒高粱酒非向隆一商行購買，縱除58度750
    毫升金門高梁酒外之其他扣案高粱酒係向隆一商行購買，惟
    被告仍向姓名不詳之人購買58度750 毫升金門高梁酒，仍應
    成立犯罪，且若如原審所認被告係避免牽涉親友，何以在原
    審又肯指認親友，原審此部分之論點顯有矛盾，綜上所述，
    原審判決認事用法顯有違誤，請求撤銷原判決，另為適法判
    決云云。
三、經查上訴意旨雖主張臺東縣除臺東市外，其餘鄉鎮並無原審
    所稱規模甚大之商店，且於當地競爭者非多，故被告之商店
    雖規模非大，營業額亦不容小覷，且亦未考量當地之飲酒習
    慣等語，惟公訴人雖執此提起上訴，其並未提出任何有關當
    地飲酒人口及習慣、當地之商店數量、當地商店高梁酒類商
    品之銷售情形等數據或調查報告以證明被告商店高梁酒類商
    品之營業額確實非小，僅主觀推測被告商店之營業額不容小
    覷，顯難認公訴人此部分之上訴已符合具體理由之要件。另
    就上訴理由以原審判決認定證人王媛有誤放、摻雜顯有不當
    之部分，公訴人並未提出其他積極證據以證明被告所販賣扣
    案之58度750 毫升金門高梁酒係向他人進貨，且何以證人王
    媛出貨予被告之高粱酒中摻有扣案之58度750 毫升金門高梁
    酒，本即有各種可能性，而證人王媛於原審亦證稱「（審判
　  長問：你賣給被告的高粱酒的來源是哪裡？）我之前都會跟
　　鳳山隆泰商行、花蓮成鴻商行的高粱酒經銷商買酒，但是有
  　時候大賣場在做促銷的時候我也會去大賣場買，賣給被告的
    這批酒裡面也有跟大賣場買的。」、「（審判長問：你賣的
    高粱酒都是跟剛剛所述的成鴻及隆泰商行進貨嗎？）幾乎是
　　跟他們拿比較多，有時候也會跟台東的經銷商拿。」、「（
    審判長問：你的高粱酒是一箱一箱原裝的嗎還是你到處去收
    購高粱酒之後湊成一箱？）有時候是一箱一箱買，有時候是
    到處去收購之後自己湊成一箱。」、「（審判長問：有無可
    能買錯750 毫升的？）應該是不會，廠商來下貨我也會點，
    出貨也會再點過。」（見原審卷第49至50、91至92頁），由
    上開證人王媛於原審之證述可知，其所售予被告之高粱酒大
    多係向一般商行所販入，而非至大賣場所購買，則雖58度
    750 毫升金門高梁酒之瓶身高度及在大賣場之放置處與其他
  　容量之高粱酒商品皆屬不同，惟亦有可能在證人王媛向上游
    商行販入時即有摻雜之情形，且證人王媛對於是否有錯買58
    度750 毫升之高梁酒，亦僅謂「應該是不會」，可見其亦不
    排除於販入時有誤買或未確實清點之情形，則公訴人在未提
    出其他證據之情形下，仍不得僅以主觀之臆測而排除此等誤
    放及摻雜之可能性。上訴意旨再以臺東之家樂福賣場即有販
    售58度750 毫升之高梁酒，主張原審認定該種高粱酒價格確
    實較高未必符合臺東縣人民之需求顯有錯誤，惟公訴人未考
    量大賣場與一般商店之銷售對象及定位或有不同，大賣場之
    銷售對象除一般家庭外，亦及於需求量較一般家庭為大，尚
    不需向上游商家進貨之餐飲業者或其他營業店家，則其所具
    備之商品種類自會較以販賣予一般個人為取向之地方型店家
    之商品種類為多，故實不得僅以大賣場亦有販售58度750 毫
    升之高梁酒而認定原審之推論顯有不當。而上訴意旨亦未提
    出其他證據證明被告所販入之仿冒58度750 毫升之高梁酒數
    量不只1 瓶，僅依其他容量之高粱酒銷售量而臆測被告應販
    入6 瓶後售出5 瓶，此部分上訴理由顯不可採。又證人黃森
    隆於原審審判程序亦證稱「（檢察官問：你是否知道如何分
    辨金門高粱酒的真假？）我看不出來。」（見原審卷第47頁
    ），則為上游廠商之證人黃森隆皆無法辨識其真偽，則何能
    期待向上游進貨之被告商家具有較大量進貨之上游廠商較高
    之辨識能力，且被告亦未參與臺東縣政府所舉辦之96年度第
    1 次與縣轄內菸酒相關業者批發零售座談會，故被告不知悉
    辨識金門高梁酒真偽之方法亦屬合理，此由被告所寄回臺東
    縣政府財政局菸酒管理課之回函明信片勾選不參加及該座談
    會簽到簿並無被告之簽名亦可證（見99年偵字第870 號卷第
    32至33頁），則縱勘驗扣案之高梁酒後，發現其不具有梅花
    水印、凹版印刷等真品之特徵，於酒瓶其他外觀皆非常近似
    之情況下，亦無法逕以推論被告係屬「明知」。又上訴意旨
    以證人王媛及羅國棟於原審之證述主張扣案之仿冒高粱酒應
    非向隆一商行所購買，縱其他扣案高粱酒係向隆一商行購買
    ，被告仍有向姓名不詳之人購買58度750 毫升金門高梁酒之
    事實等語，惟查被告縱有向其他人購買高粱酒之事實，亦有
    可能因無法區辨金門高粱酒之真偽而向他人購入仿冒金門高
    梁酒，公訴人此部分上訴意旨仍無法證明被告係屬「明知」
    。再上訴意旨另以原審稱被告之前為免牽涉親友，何以於審
    理階段又肯牽涉親友主張原審論點有誤等語，惟查被告於警
    詢、偵查階段可能未認知事態之嚴重性，而未將證人羅國棟
    供出，於原審審理時則意識若未將具有親友身分之證人羅國
    棟供出，其本身即有構成犯罪之可能，故原審此部分之理由
    ，亦無違誤。是公訴人之上訴書雖敘述上訴理由，但均僅泛
    言原判決認定事實錯誤等情，其形式上雖已指出具體事由，
    然該等事由縱使屬實，亦不足以認定被告係屬「明知」，而
    認為原判決有何不當或違法，且其所陳之事由，與訴訟資料
    所載不相適合，故其所指摘原判決之「不當」或「違法」即
    不存在，應認其實質上並未符合提出具體理由之要件。從而
    ，本件公訴人上訴顯無具體理由而不合法定程式應予駁回，
    並不經言詞辯論為之。
據上論斷，應依刑事訴訟法第367 條前段、第372 條，判決如主
文。
中　　華　　民　　國　　100　 年　　7　　 月　　29　　日
                    智慧財產法院第二庭
                          審判長法  官　陳忠行
                                法  官　曾啟謀
                                法  官　熊誦梅
以上正本證明與原本無異。
不得上訴。
中　　華　　民　　國　　100　 年　　8　　 月　　3　　 日
                                書記官  陳士軒